臺灣高等法院民事裁定
111年度勞抗字第55號
抗  告  人  高思涵  
訴訟代理人  楊景勛律師（法扶律師）

上列抗告人因與相對人惟能康健事業股份有限公司（原名稱康杏
股份有限公司）間給付工資等事件，對於中華民國111年5月9日
臺灣新北地方法院111年度勞訴字第92號裁定提起抗告，本院裁
定如下： 
    主  文
原裁定廢棄。
    理  由
一、抗告意旨略以：兩造於民國109年7月27日簽訂「復健評鑑督
    考暨機構院內復健專案外包合約書」（下稱系爭合約），其
    第8條第1款約定兩造因履約發生爭議，先本誠信磋商，磋商
    不成時，將爭議提付仲裁，第2款則約定如需涉訟時，同意
    以原法院為第一審管轄法院，顯見兩造就履約爭議之解決，
    賦予當事人程序選擇權，得以仲裁或訴訟方式處理，非僅提
    付仲裁一途。縱認該約款係專屬仲裁協議，該約款規定適用
    已於87年間廢止之商務仲裁條例，且未約定仲裁機構或仲裁
    人，無法開啟仲裁程序，又杜絕伊以訴訟方式處理紛爭，顯
    失公平，並違反強行規定、公序良俗，應屬無效。相對人未
    踐行提付仲裁之前置程序，本諸誠信原則出席調解磋商，自
    不得為妨訴抗辯。伊已選擇提起本件訴訟解決兩造間履約爭
    議，原裁定依相對人聲請，裁定停止訴訟程序，並限期20日
    命伊提付仲裁，顯有未洽，爰依法提起抗告。
二、按仲裁協議，如一方不遵守，另行提起訴訟時，法院應依他
    方聲請裁定停止訴訟程序，並命原告於一定期間內提付仲裁
    ，仲裁法第4條第1項固定有明文。惟若當事人未於契約中明
    文約定「應」提付仲裁，而其協議內容難以認為有強制仲裁
    之性質者，則其對於以仲裁或訴訟方式解決爭議，即賦予當
    事人程序選擇權，於一方行使程序選擇權而繫屬後，他方即
    應受其拘束。是以，兩造若未於契約中明文約定強制仲裁條
    款，而一方選擇以訴訟方式解決爭議而繫屬後，他方即應受
    其拘束，而不得再聲請裁定停止訴訟程序。　　
三、經查，兩造於系爭合約第8條約定：「爭議處理：⒈若因本合
    約未能履行或履行不力所生之爭議赳（糾）紛，雙方同意先
    本誠信原則磋商之，磋商不協時，雙方同意以中華民國商務
    仲裁條例（即現行仲裁法）提付商務仲裁，仲裁地為新北市
    地方法院。⒉本合約如需涉訟，雙方同意以新北市地方法院
    為第一審管轄法院」，有系爭合約在卷可稽（見原審卷第39
    至41頁），是依系爭合約第8條第1款約定之文義以觀，兩造
    就履約發生爭議時，先本誠信磋商，磋商不成時，提付仲裁
    ，並無「應」提付仲裁之約定。又同條第2款約定如涉訟時
    ，合意以原法院為第一審管轄法院，係與同條第1款提付仲
    裁之約定並列，且未表明先後順序，或記載原則例外之意旨
    ，堪認系爭合約第8條係賦予當事人程序選擇權，亦即當事
    人得選擇提付仲裁，若未選擇提付仲裁，而選擇提起訴訟時
    ，則合意以原法院為第一審管轄法院。準此，抗告人於110
    年9月30日行使其程序選擇權，向法院提起本件訴訟解決兩
    造就系爭合約履約爭議，依上說明，相對人即應受繫屬在先
    之訴訟拘束，尚無仲裁法第4條第1項規定適用之餘地。從而
    ，相對人依仲裁法第4條第1項規定聲請於兩造仲裁程序終結
    前裁定停止訴訟及命抗告人提付仲裁，為無理由。原審裁定
    停止訴訟程序，且限期命抗告人提付仲裁，即有未洽。抗告
    意旨指摘原裁定不當，聲明廢棄，非無理由。爰將原裁定廢
    棄，發回原法院另為適法之處理。
四、據上論結，本件抗告為有理由，爰裁定如主文。
中　　華　　民　　國　　111 　年　　8 　　月　　24　　日
                  勞動法庭
                        審判長法  官  胡宏文
                              法  官  楊雅清
                              法  官  陳筱蓉
正本係照原本作成。
本裁定除以適用法規顯有錯誤為理由外，不得再抗告。如提起再
抗告，應於收受送達後10日內委任律師為代理人向本院提出再抗
告狀。並繳納再抗告費新臺幣１千元。
中　　華　　民　　國　　111 　年　　8 　　月　　24　　日
　　　　　　　　　　    　　　書記官  林初枝